【裁判字號】    90,訴,306
【裁判日期】    900309
【裁判案由】    偽造文書
【裁判全文】
臺灣臺中地方法院刑事判決                            九十年度訴字第三六號
    公  訴  人  臺灣臺中地方法院檢察署檢察官
    被      告  乙○○
                丙○○
右列被告因偽造文書等案件，經檢察官提起公訴（八十九年度偵字第一二八七三、一
五五六六號），本院判決如左：
    主  文
乙○○、丙○○共同連續行使偽造私文書，足以生損害於他人，各處有期徒刑伍月，
如易科罰金，均以參佰元折算壹日。均緩刑貳年。
    事  實
一、乙○○、丙○○為夫妻關係，乙○○於民國八十六年七月間，受其堂姐甲○○（
    已改名為連襄蓉，與乙○○為四親等血親關係）委託，代向英商渣打銀行股份有
    限公司臺北分公司（下稱渣打銀行台北分公司）提出申請信用卡使用，旋於收到
    該公司核發予甲○○之信用卡（卡號為0000000000000000號）
    一張後，竟意圖為自己不法之所有，以易持有為所有之意思而將該信用卡予以侵
    占入己（親屬間侵占部分已逾告訴期間，後述），復與丙○○共同基於偽造暨行
    使偽造私文書、意圖為自己不法所有之概括犯意聯絡，於八十六年九月間，由丙○○先依電話語言指示，完成開卡手續，再於該信用卡背面偽造「甲○○」之署
    押，並自八十六年九月間某日起至同年十二月底止，連續在臺中市大買家北屯店
    及臺中縣福元豐原店等量販賣場內，以該信用卡盜刷方式購買日常商品，前後共
    五次，刷卡金額共約新台幣三萬元（詳細盜刷時間、地點、每筆刷卡金額已不詳
    ），且每次刷卡均由丙○○在信用卡簽帳單上偽造「甲○○」之署押，而偽造用
    以表示係遭盜刷之人甲○○刷卡消費之簽帳單私文書（電子式刷卡，一式二聯，
    均已滅失），由丙○○留存顧客存根聯，並將商店存根聯交還特約商店店員保管
    而持以行使，使該等特約商店陷於錯誤，誤以為係甲○○本人，而允其刷卡消費
    ，並交付買賣之物品，均足以生損害於甲○○、特約商店及渣打銀行臺北分公司
    ，嗣因甲○○接獲帳單而向上開銀行查詢，始發現上情。
二、案經連襄蓉（即甲○○）訴由臺中縣警察局東勢分局報請及臺灣臺中地方法院檢
    察署檢察官自動檢舉偵查起訴。
    理  由
一、右揭事實，業據被告乙○○、丙○○分別於偵查及本院審理中坦承不諱，雖被告
    二人對於每筆盜刷時間、地點及金額因不復記憶而無法詳細供述，且渣打銀行臺
    北分公亦稱：該盜刷消費明細及每筆簽帳單因已超過資料保管期限二年而不存在
    ，有該分公司八十九年六月十日（八八）渣信字第五八二號函附卷可稽（見偵查
    卷第五頁），惟被告二人確有盜刷五次，金額共約三萬元等情，亦據被害人連襄
    蓉（即甲○○）於警訊、偵查及本院審理中指述綦詳，並有信用卡申請表格乙紙
    附卷可稽，是被告二人之自白與事實相符。本件事證已臻明確，被告二人犯行均
    堪認定。
二、按信用卡簽帳單係特約商店所制作，用以記載持卡人消費項目、金額、時間、商
    店名稱，得持以經聯合信用卡處理中心向發卡銀行請領款項之證明，持卡人每於
    消費後在簽帳單上之署押，則表示持卡人係親自消費，此於簽帳單上持卡人簽名
    欄後，均為該項意思表示之記載即可明之，故持卡人於簽帳單上之署押，亦具特
    定意思表示，是信用卡簽帳單自屬文書無疑，而該等文書具有確認持卡人之身分
    ，持卡人簽名後之簽帳單係由特約商店核對收執，並轉向發卡銀行請款，此簽帳
    單上之署押，係持卡人以該文書內容對於特約商店請求於核對無誤時提供商品或
    服務，以及請求發卡銀行給付款項之依據，是偽造簽帳單上署押之文書後，由特
    約商店及發卡銀行就此等文書進行審查核對提供契約給付之過程觀之，實該當於
    刑法第二百十六條之「行使」之法意。本件被告二人於發卡銀行核發之信用卡背
    面偽造他人之署押，再以該他人之信用卡盜刷消費，在簽帳單上偽造他人之署押
    ，並持向商家行使，均係犯刑法第二百十七條第一項之偽造署押罪、同法第二百
    十六條、第二百十條之行使偽造私文書罪、同法第三百三十九條第一項之詐欺取
    財罪。被告二人間就上開犯行彼此有犯意之聯絡及行為之分擔，均為共同正犯。
    公訴人雖未就被告二人於信用卡背面偽造他人署押所犯偽造署押罪部分起訴，惟
    起訴犯罪事實已已論及，且本院認此部分與公訴人已起訴經論罪之行使偽造私文
    書、詐欺取財罪部分，有牽連犯之裁判上一罪關係，為起訴之效力所及，本院自
    應併予審究，附此敘明。被告二人在信用卡簽帳單上偽造署押，偽造署押之行為
    為偽造私文書行為之部分行為，而其偽造後復持以行使，偽造之低度行為應為行
    使之高度行為所吸收，不另論罪。被告二人先後多次行使偽造私文書、詐欺取財
    之犯行，均時間緊密，所犯罪名相同，顯均係基於概括之犯意反覆為之，應分別
    依連續犯之規定論以一罪，並加重其刑。被告二人所犯上開偽造署押（在信用卡
    背面部分）、連續行使偽造私文書、連續詐欺取財犯行間，有方法結果之牽連關
    係，均應從較重之連續行使偽造私文書論處。爰審酌被告二人並無前科，有臺灣
    臺中地方法院檢察署刑案資料查註紀錄表可按，被告二人利用他人之信用卡盜刷
    消費以牟利，紊亂社會經濟與金融秩序，其犯罪之目的、動機、手段，及其等犯
    後態度等一切情狀，分別量處如主文所示之刑，以資懲儆。又修正後之刑法第四
    十一條業於九十年一月十日公布，而於同年一月十二日生效，依修正後之同法第
    四十一條第一項前段之規定，本件被告二人所犯最重本刑為五年以下有期徒刑以
    下之刑之罪，而受有期徒刑六月以下之宣告，自屬得易科罰金之情形，與修正前
    之刑法第四十一條相比較，修正後之新法較有利於被告二人，自應依刑法第二條
    第一項前段，適用裁判時之法律，是以被告二人所處之主文之刑，並均諭知易科
    罰金之折算標準。又查被告二人前未曾受有期徒刑以上刑之宣告，此有上開刑案
    資料查註紀錄表附卷可稽，其因短於思慮，致觸犯本案犯行，經此教訓，自當知
    所警惕，且被告二人均已將盜刷金額給付予發卡銀行，被害人連襄蓉亦表示不予
    追究，本院綜核各情，認前開對其二人刑之宣告，以暫不執行為適當，爰均併予
    宣告緩刑二年，以啟自新。至上開信用卡及被告二人盜刷信用卡偽造之簽帳單（
    包括顧客存根聯及商店存根聯）均已滅失，此業據被告二人於本院審理中供述明
    確，並有發卡銀行之函文附卷可稽，故信用卡上偽造「甲○○」之署押、偽造之
    簽帳單及其上偽造「甲○○」之署押均不另為沒收之諭知，附此敘明。
三、公訴意旨另以：被告乙○○上開意圖為自己不法之所有，而將甲○○（即連襄蓉
    ）之信用卡予以侵占入己之犯行，另涉有刑法第三百三十五條第一項之侵占罪嫌
    云云。按告訴乃論之罪，其告訴應自得為告訴之人知悉犯人之時起，於六個月內
    為之，又其告訴已逾告訴期間者，法院應諭知不受理之判決，刑事訴訟法第二百
    三十七條第一項、第三百零三條第三款分別定有明文；本件被告乙○○係甲○○
    之堂妹，二人為四親等血親關係，此業據被告乙○○及告訴人甲○○供明在卷，
    依刑法第三百三十八條準用刑法第三百二十四條第二項之規定須告訴乃論，且依
    前揭規定，告訴人甲○○須自知悉犯人之時起六個月內為之，而告訴人於八十七
    年初即已知悉信用卡遭被告二人侵占盜刷使用等情，業據告訴人於本院審理中自
    承不諱，而其提起本件告訴之時間係八十八年三月二十一日（見偵查卷第十五頁
    背面），是告訴人提起本件告訴已逾六個之告訴期間，揆諸前揭說明，本應就此
    部分為不受理之判決，惟公訴意旨認此部分與前開有罪部分有牽連犯之裁判上一
    罪關係，爰不另為不受理之諭知，附此敘明。
據上論斷，應依刑事訴訟法第二百九十九條第一項前段，刑法第二條第一項前段、第
二十八條、第五十六條、第二百十七條第一項、第二百十六條、第二百十條、第三百
三十九條第一項、第五十五條、第四十一條第一項前段（修正後）、第七十四條第一
款，罰金罰鍰提高標準條例第一條前段、第二條，判決如主文。
本案經檢察官徐錫祥到庭執行職務
中      華      民      國      九十      年      三    月      九      日
                                    臺灣臺中地方法院刑事第四庭
                                        法  官  卓  進仕
右正本證明與原本無異。
如不服本判決，應於判決送達後十日內向本院提出上訴狀，上訴於臺灣高等法院臺中
分院（須附繕本）。
                                        書記官
中      華      民      國      九十      年      三    月    十二      日
附錄本判決論罪科刑之法條：
刑法第二百十七條
偽造印章、印文或署押，足以生損害於公眾或他人者，處三年以下有期徒刑。
刑法第二百十條
偽造、變造私文書，足以生損害於公眾或他人者，處五年以下有期徒刑。
刑法第二百十六條
行使第二百十條至第二百十五條之文書者，依偽造、變造文書或登載不實事項或使登
載不實事項之規定處斷。
刑法第三百三十九條
意圖為自己或第三人不法之所有，以詐術使人將本人或第三人之物交付者，處五年以
下有期徒刑、拘役或科或併科一千元以下罰金。
以前項方法得財產上不法之利益或使第三人得之者，亦同。
前二項之未遂犯罰之。


司法院資訊處製作；財團法人民間司法改革基金會備份。
